臺灣高等法院高雄分院刑事判決　　　　　　　　　九十一年度交上易字第一六七號
　　上　訴　人　台灣高雄地方法院檢察署檢察官
　　被　　　告　甲○○
　　選任辯護人　莊美貴
右上訴人因被告過失傷害案件，不服臺灣高雄地方法院九十年度交易字第六五０號中
華民國九十一年三月二十九日第一審判決（起訴案號：臺灣高雄地方法院檢察署九十
年度偵字第七七二、一八七０號），提起上訴，本院判決如左：
      主  文
上訴駁回。
      事  實
一、甲○○於民國八十九年十二月二十八日下午六時三十五分許，騎乘車牌號碼ＯＧ
    Ｍ─一０六號重型機車，沿高雄縣路竹鄉○○路（即第一八四號縣道）由西往東
    方向（往阿蓮鄉）行駛，途經該路段三十五號前時，本應注意機車駕駛人應注意
    車前人、車之狀況，並隨時採取必要之安全措施，而當時之天候晴朗、路面乾燥
    、無缺陷，亦無障礙物，視距良好，且依其智識、智力又無不能注意之情事，竟
    疏於注意及此，而自後撞及徒步在快車道上亦疏未注意往來車輛，欲至該處將佔
    用機車專用道及快車道上之車號三Ｋ─六一三號大貨車駛離之林文進，林文進因
    受撞致腳部、頭部受傷而昏迷倒臥於近前開大貨車後輪旁之快車道上，而甲○○
    亦倒臥於該大貨車車頭前之車道上昏迷不醒，並受有頭部外傷、腦震盪、上唇裂
    傷、雙膝雙手挫擦傷等傷害。當時業已昏迷倒地之林文進，稍後另遭蔡杰富（業
    經原審判決確定）駕駛車號ＹＪ─０二三七號自小貨車輾過，致林文進顱內出血
    ，經送醫急救後，延至同日下午九時三十分許不治死亡。
二、案經林文進之配偶乙○○告訴暨由高雄警察局湖內分局移送臺灣高雄地方法院檢
    察署檢察官起訴。
      理  由
一、右揭時、地被告甲○○如何騎乘機車，因未注意車前狀況，而自後撞及徒步在快
    車道上亦疏未注意往來車輛，欲至該處將佔用機車專用道及快車道上之前述大貨
    車駛離之被害人林文進，林文進因受撞致腳部、頭部受傷而昏迷倒臥於近前開大
    貨車後輪旁之快車道上等事實，業據被告甲○○於偵查、原審及本院審理時均坦
    承不諱，核與告訴人乙○○於警訊、偵查（見警卷第八頁，相驗卷第二十頁反面
    ）及目擊證人陳俊澤於警訊、偵查及原審（見警卷第六頁反面，相驗卷第二二、
    二三頁，原審卷第四三頁）指證情節大致相符，而被害人腳部確有傷勢一節，亦
    有法醫驗斷書載明可稽（見相驗卷第三十頁），此外復有道路交通事故調查報告
    表、現場照片九幀在卷可憑（見警卷第三頁、第一四至一七頁），足認被告前開
    自白與事實相符，堪以採信。
二、按汽車行駛時，駕駛人應注意車前狀況，並隨時採取必要之安全措施，道路交通
    安第九十四條第三項定有明文，此為一般駕駛人所應注意並確實遵守之事項，被
    告既領有駕駛執照，自應知之甚詳。又依道路交通事故調查報告表所載及現場照
    片所示，當時之天候晴朗、路面乾燥、無缺陷，亦無障礙物，視距良好，且依其
    智識、智力又無不能注意之情事，被告竟疏未為此之注意，而自後撞擊被害人，
    致其受傷昏迷倒於車道上，是被告駕駛行為顯有過失，至為明確。而本件肇事責
    任亦經鑑定及覆議結果亦認「…二甲○○駕駛重機車未注意車前狀況為肇事次因
    …」等語明確，有台灣省高屏澎區車輛行車事故鑑定委員會高屏澎鑑字第九０一
    七四二號鑑定意見書及台灣省車輛行車事故覆議鑑定委員會九十一年二月一日府
    覆議字第九０二八七七號函各一份在卷可稽（見原審卷第三五、五三頁）。再參
    諸被害人在遭被告撞及後，尚未經原審被告蔡杰富駕車碾過前僅係昏迷倒臥於車
    道上，腳部有擦傷，打呼聲很大、頭部未發現有明顯外傷流血，嗣經原審被告蔡
    杰富駕駛自小貨車碾過後，即造成被害人身體及頭部嚴重傷害等情，亦據目擊證
    人陳俊澤於警訊、偵查及原審證述明確（見警卷第六頁，相驗卷第二三頁，原審
    卷第四三頁），另參諸被害人於受被告駕車撞及後即倒地昏迷，足徵被害人頭部
    內應有受傷之情，並有被害人之傷勢照片四幀在卷可參（見相驗卷第三一頁反面
    ），足認被告就本件車禍之結果，亦應負過失傷害之責甚明。
三、本件車禍現場有劃設「機車專用道」，而被害人所駕駛前述大貨車於案發當時係
    停放在「機車專用道」等情，亦有高雄縣警察局湖內分局湖警刑字第０九一００
    ０五三二五號函覆明確（見本院卷第五二頁），而前揭二份鑑定報告亦認定被害
    人駕駛大貨車佔用機車道停車及走進快車道未注意來往車輛為本件事故之肇事主
    因，則被害人在顯有妨害他車通行之處所停車，及在未劃設人行道之道路，未靠
    邊行走，固亦同有過失責任（道路交通安全規則第一百十二條第一項第九款、第
    一百三十三條參照），然刑事責任並非民法上之債權債務關係，而可適用過失相
    抵之規定，自不影響被告過失之認定，併予敘明。綜上所述，本件事證已臻明確
    ，被告過失傷害犯行，堪以認定。
四、核被告甲○○所為，係犯刑法第二百八十四條第一項前段之過失傷害罪。原審因
    而適用刑法第二條第一項前段、第二百八十四條第一項前段、修正後第四十一條
    第一項前段，罰金罰鍰提高標準條例第一條前段、第二條。並爰審酌被告於本件
    事故之發生僅屬次因，過失情節非重，且犯後均坦認犯行，態度良好，雖迄今未
    與被害人家屬達成和解，惟於原審審理期間亦表示願予賠償之意，及被害人於本
    件事故亦與有過失，而被告亦因之受有如事實欄所載之傷勢，有卷附高新醫院診
    斷證明書一紙可佐（見原審卷第二七頁）等一切情狀，量處被告拘役伍拾日，並
    諭知如易科罰金，以佰元折算壹日之折算之標準，並敘明刑法第四十一條業已
    於九十年一月十日修正公布，並於九十年一月十二日生效，易科罰金之事項應依
    新法即裁判時之法律而無刑法第二條第一項但書之適用（最高法院二十四年七月
    總會決議參照），應依新法併以諭知易科罰金之折算標準。核其認事用法並無違
    誤，量刑亦稱妥適。
五、檢察官循告訴人請求提起上訴意旨略稱：被告雖於審理期間表示願予賠償，惟迄
    今均未與被害人家屬聯繫、未付分文，可見其毫無悔意，原判決量刑顯過輕等語
    ，指摘原判決不當。然查本件事故發生後，係由共同被告蔡杰富所投保之明台保
    險公司給付保險金新台幣一百四十萬元予被害人家屬等情，業經告訴人自承在卷
    （見本院卷第三一頁），而嗣後明台保險公司已再向被告所投保之華南產物保險
    股份有限公司求償新台幣七十萬元等情，亦有臺灣高雄地方法院九十年度保險字
    第七二號民事判決影本在卷可參（見本院卷第三九至四一頁），又依強制汽車責
    任保險法第三十條之規定：「保險人依本法規定給付之保險金，視為加害人或被
    保險人損害賠償金額之一部分；加害人或被保險人受賠償請求時，得扣除之」，
    是本件被告對於被害人尚非全無賠償自明。至於被告與告訴人對於除前述保險金
    外之其他賠償金額，因故未能達成和解等情，原審已併為審酌，前已述及。是本
    件上訴並無理由，應予駁回。
據上論結，應依刑事訴訟法第三百六十八條，判決如主文。
本案經檢察官劉文水到庭執行職務。
中    華    民    國      九十一      年      七      月     三十一   日
                              臺灣高等法院高雄分院刑事第六庭
                                  審判長法官  王憲義
                                        法官  謝靜雯
                                        法官  張意聰
右正本證明與原本無異。
本判決不得上訴。
                                  法院書記官  王婉蓉
中    華    民    國      九十一      年      七      月    三十一    日
附錄：本判決論罪科刑法條：
刑法第二百八十四條第一項
因過失傷害人者，處六月以下有期徒刑、拘役或五百元以下罰金，致重傷者，處一年
以下有期徒刑、拘役或五百元以下罰金。
